【裁判字號】    98,交聲,1582
【裁判日期】    981230
【裁判案由】    聲明異議
【裁判全文】
臺灣彰化地方法院交通事件裁定        98年度交聲字第1582號
原處分機關  交通部公路總局臺中區監理所南投監理站
異  議  人
即受處分人  甲○○
上列受處分人因違反道路交通管理處罰條例案件，對於交通部公
路總局臺中區監理所南投監理站民國98年9 月30日所為之處分（
投監四字第裁65-ZHB096766號裁決書）聲明異議，經臺灣南投地
方法院98年度審交聲字第590 號裁定移轉管轄予本院，本院裁定
如下：
    主  文
原處分撤銷。
    理  由
一、原處分意旨略以：異議人即受處分人甲○○於民國97年12月
    29日14時44分許，駕駛車牌號碼2836-UF 號自用一般小客車
    ，於國道3 號南向308.4 公里處有「汽車行駛高速公路速度
    超過規定最高速限（20公里以上未滿40公里）」之違規，爰
    依道路交通管理處罰條例第33條第1 項第1 款、第63條第1
    項處罰鍰新臺幣（下同）6,000 元，並記違規點數1 點。本
    案原舉發單位依異議人車籍地址寄送違規通知單，因「應受
    送達人遷移不明」遭退件，原舉發單位爰依行政程序法第78
    條、第80條、第81條及第82條於98年4 月1 日辦理公示送達
    ，並無違誤，因此裁決書於法並無不合等語。
二、異議人聲明異議意旨略以：受處分迄今並未收受任何原舉發
    通知單及相片，請補寄並准低罰，為此聲明異議，爰請撤銷
    原處分等語。
三、按汽車行駛於高速公路、快速公路或設站管制之道路，不遵
    守使用限制、禁止、行車管制及管理事項之管制規則而行車
    速度超過規定之罪高速限或低於規定之最低速限，處3,000
    元以上6,000 元以下罰鍰；汽車駕駛人，有違反道路交通管
    理處罰條例第33條第1 項情形者，除依原條款處罰鍰外，並
    記違規點數1 點，道路交通管理處罰條例第33條第1 項第1
    款、第63條第1 項第1 款分別定有明文。又對於當事人之送
    達，應為送達之處所不明者，行政機關始得依申請准為公示
    送達，如無人為公示送達之申請者，行政機關為避免行政程
    序遲延，認有必要時，得依職權命為公示送達，為行政程序
    法第78條第1 項第1 款、第2 項所明文規定。末按逕行舉發
    者，應按已查明之資料填註車牌號碼、車輛種類、車主姓名
    或地址，並於通知單上方空白處加註逕行舉發之文字後，由
    舉發機關送達被通知人；又違反道路交通管理事件，行為人
    認為舉發之事實與違規情形相符者，得於接獲通知單後，親
    自或委託他人持該通知單，不經裁決向指定之處所，逕依裁
    罰基準執行並繳納罰鍰結案，違反道路交通管理事件統一裁
    罰標準及處理細則第11條第1 項第4 款、第48條第1 項分別
    訂有明文。揆諸上開處理細則之規定，無非在使逕行舉發之
    違規人（受處分人）得以釐清責任歸屬及得以最低處罰標準
    在限期內自動繳納罰款。是受處分人自應先受「舉發違反道
    路交通管理事件通知單」之通知，其始知悉應到案日期，否
    則受處分人即無從知悉應到案日期，主管機關未經合法送達
    逕行裁決，其裁決程序即屬不適法。
四、經查：
（一）本件異議人於97年12月29日14時44分許，駕駛車牌號碼28
      36-UF 號自用一般小客車，於國道3 號南向308.4 公里處
      ，因有「汽車行駛高速公路速度超過規定最高速限（20公
      里以上未滿40公里）」之違規，經內政部警政署國道公路
      警察局第八警察隊白河分隊員警依違反道路交通管理處罰
      條例第33條第1 項第1 款規定，於97年12月29日逕行照相
      舉發等情，有公警局交字第ZHB096766 號舉發違反道路交
      通管理事件通知單及採證照片1 幀在卷可稽，固認本件受
      處分人有上開違規而經逕行舉發之事實，惟仍應由舉發機
      關依上開程序送達，始為合法。
（二）本件交通違規案件為逕行舉發案件，原舉發單位依異議人
      之車籍地址即「南投縣仁愛鄉○○路19號」，交由郵局投
      遞舉發通知單，遭郵局於98年1 月22日以應受送達人遷移
      不明退回，原舉發機關因而認定異議人當時之住、居所不
      明，遂於98年4 月1 日辦理公示送達等情，有舉發通知單
      、國道公路警察局違反道路交通管理事件通知單公示送達
      清冊各1 份在卷足參。然異議人之戶籍地址，自88年7 月
      1 日起迄98年3 月23日止，均為「彰化縣芬園鄉○○村○○
      鄰○○路○ 段79號」，此有法務部戶役政個人遷徙記錄資
      料及南投縣仁愛鄉戶政事務所98年11月30日仁戶字第0980
      002118號函檢附之戶籍謄本1 份附卷可稽，是異議人並無
      應為送達之處所不明之情形，不得逕對異議人為公示送達
      ，原舉發機關所為之送達程序於法即有未合，自不生合法
      送達之效力。是異議人既未合法收受本件舉發違反道路交
      通管理事件通知單，異議人實無從自動繳納罰鍰或到案聽
      候裁決，原處分機關逕行裁決之期間亦無從起算，原處分
      機關逕為上開裁決即非合法，應認本件異議為有理由，原
      處分應予撤銷，並發回原處分機關重新送達後，再依法裁
      決。
五、據上論斷，應依道路交通管理處罰條例第87條第2 項、道路
    交通案件處理辦法第20條，裁定如主文。
中    華    民    國    98    年    12    月    30    日
                  交通法庭法  官  江彥儀
以上正本證明與原本無異。
如不服本裁定，應於裁定送達後五日內向本院提出抗告狀(須附
繕本 )。
中    華    民    國    98    年    12    月    30    日
                          書記官  黃明慧

司法院資訊處製作；財團法人民間司法改革基金會備份。
